臺灣宜蘭地方法院刑事判決　　　　　　　100年度易字第711號
公　訴　人　臺灣宜蘭地方法院檢察署檢察官
被　　　告　張興雲
上列被告因犯詐欺案件，經檢察官提起公訴（100年度偵緝字第2
19號），及移送本院併辦（臺灣宜蘭地方法院檢察署：100年度
偵字第2464號），本院判決如下：
    主  文
張興雲幫助犯詐欺取財罪，累犯，處有期徒刑肆月，如易科罰金
，以新臺幣壹仟元折算壹日。又幫助犯詐欺取財罪，累犯，處有
期徒刑肆月，如易科罰金，以新臺幣壹仟元折算壹日。應執行有
期徒刑陸月，如易科罰金，以新臺幣壹仟元折算壹日。
    犯 罪 事 實
一、張興雲前因犯毒品案件，經本院以95年度訴字第508號判決
    判處有期徒刑6月，經減刑為有期徒刑3月確定，於民國96年
    3月12日入監執行，並於96年7月16日執行完畢出監。又因犯
    毒品案件，經本院以96年度訴字第284號判決判處有期徒刑1
    0月，經減刑為有期徒刑5月確定，於97年3月29日縮刑期滿
    執行完畢。詎仍不知悔改，預見無故收集他人存摺、帳戶使
    用者，將可能藉此收集之存摺、帳戶，自行或轉由他人遂行
    財產上詐欺犯罪之目的，竟仍基於幫助他人詐欺取財之不確
    定故意，於99年12月底之某日，在其位於宜蘭縣員山鄉○○
    路902巷37弄7號4樓之住處樓下，將其不知情之子許世傑所
    有之員山郵局帳號00000000000000號帳戶存摺、提款卡及密
    碼交給真實姓名年籍不詳綽號「小陳」之詐騙集團成員，「
    小陳」所屬之詐騙集團成員先後為下列之詐騙行為：
（一）於100年1月27日12時許，詐騙集團成員撥打電話給溫紹宏
      ，佯稱係溫紹宏之鄰長有急用要借款新臺幣（下同）10萬
      元，致使溫紹宏陷於錯誤，而依其指示於同日12時21分許
      ，至臺北市大安區○○○路○段公館捷運站地下一樓郵局
      匯款9萬元至前開許世傑郵局帳戶內，復於同日14時05分
      匯款1萬元至前開許世傑郵局帳戶內。
（二）於100年1月27日上午11時40分許，詐騙集團成員撥打電話
      給余宇晃，佯稱係余宇晃之姊夫要借款6萬元，致使余宇
      晃陷於錯誤，而於同日委由其同事林亞貞至臺南市○○區
      ○○路333號郵局，匯款6萬元至該詐騙集團指示之前開許
      世傑郵局帳戶內。
二、張興雲復基於幫助詐欺取財之不確定故意，於100年1月中旬
    某日，在其位於宜蘭縣員山鄉○○路90巷37弄7號4樓之住處
    樓下，將其所有之員山郵局帳號00000000000000號帳戶及第
    一商業銀行宜蘭分行帳號00000000000號帳戶之存摺、提款
    卡及密碼，交給真實姓名年籍不詳綽號「小李」之詐騙集團
    成員，「小李」所屬之詐騙集團成員遂先後為下列之詐騙行
    為：
（一）於100年3月14日上午10時許，詐騙集團成員撥打電話給陳
      太陽，佯稱是陳太陽之何姓友人要借錢云云，致使陳太陽
      陷於錯誤，而依該詐騙集團成員指示先後於：
   1、100年3月14日14時25分許，匯款10萬元至張興雲前開郵局
      帳戶；
   2、100年3月14日13時29分許、100年3月15日11時25分許，各
      匯款10萬元至張福仁（所涉幫助詐欺犯行部分，業經檢察
      官另行提起公訴）開立之三星地區農會帳號000000000000
      00 號帳戶；
   3、100年3月15日11時25分許，匯款10萬元至張興雲前開郵局
      帳戶；
   4、100年3月15日14時15分許，匯款10萬元至張興雲前開第一
      銀行帳戶。
（二）於100年3月22日09時30分許打電話給許國保，佯稱係許國
      保之友人要借款10萬元，致使許國保陷於錯誤，而依該詐
      騙集團成員傳送之簡訊，於同日13時27分許，至桃園縣大
      園鄉○○路2號郵局，匯款10萬元至張興雲前開之郵局帳
      戶內。
二、案經溫紹宏、許國保訴由宜蘭縣政府警察局宜蘭分局報請臺
    灣宜蘭地方法院檢察署檢察官偵查起訴及陳太陽訴由桃園縣
    政府警察局蘆竹分局報請臺灣宜蘭地方法院檢察署檢察官偵
    查後移送本院併辦。
    理  由
一、上開犯罪事實，業據被告於本院審理時坦承不諱，並據被害
    人余宇晃及告訴人溫紹宏、許國保、陳太陽指述甚詳，並有
    許世傑及張興雲之員山郵局存簿儲金帳戶申請資料、交易明
    細表、ATM提款監視錄影翻拍照片、匯款執據、第一商業銀
    行宜蘭分行帳戶申請資料、交易明細資料在卷可稽，核均與
    被告前開任意性自白之事實相符，自堪信為真實。綜上所述
    ，本件事證明確，被告2次幫助詐欺取財之犯行均堪以認定
    ，均應依法論科。
二、核被告所為，均係犯刑法第30條第1項、第339條第1項之幫
    助詐欺取財罪。又被告之行為僅止於幫助，均應依刑法第30
    條第2項之規定，按正犯之刑減輕之。被告交付帳戶予綽號
    「小陳」之真實姓名年籍不詳之人之一幫助行為，幫助詐欺
    集團成員利用該帳戶詐騙被害人溫紹宏、余宇晃多人；及交
    付帳戶予綽號「小李」之真實姓名年籍不詳之人之一幫助行
    為，幫助詐騙集團成員利用帳戶詐騙被害人許國保、陳太陽
    多人，均係以一行為觸犯數罪名，均為想像競合犯，應分別
    從一重處斷。被告所犯上開2幫助詐欺取財罪，犯意各別，
    行為互殊，應分論併罰。查被告前因犯毒品案件，經本院以
    95年度訴字第508號判決判處有期徒刑6月，經減刑為有期徒
    刑3月確定，於96年3月12日入監執行，並於96年7月16日執
    行完畢出監。又因犯毒品案件，經本院以96年度訴字第284
    號判決判處有期徒刑10月，經減刑為有期徒刑5月確定，於9
    7年3月29日縮刑期滿執行完畢，有卷附臺灣高等法院被告前
    案紀錄表可按，其受有期徒刑之執行完畢後，5年內故意再
    犯本件有期徒刑以上之罪，均為累犯，均應依法加重其刑，
    並均依法先加後減之。爰審酌被告提供金融帳戶予真實年籍
    姓名不詳之成年人使用，影響社會正常交易安全，使犯罪追
    查趨於複雜，間接助長詐騙犯罪，及其素行、犯罪動機、目
    的、手段、智識程度及造成被害人財產法益、社會整體金融
    體系之侵害程度等一切情狀，分別量處如主文所示之刑，並
    均諭知易科罰金之折算標準，並定其應執行之刑及諭知易科
    罰金之折算標準。
據上論斷，應依刑事訴訟法第273條之1、第299條第1項前段，刑
法第30條、第339條第1項、第55條、第47條第1項、第41條第1項
前段、第51條第5款，刑法施行法第1條之1第1項、第2項前段，
判決如主文。
本案經檢察官簡志祥到庭執行職務。
中    華    民    國   100    年    12    月    13    日
                  刑事第四庭法  官  鄭貽馨
以上正本證明與原本無異。
如不服本判決應於收受送達後十日內向本院提出上訴書狀，並應
敘述具體理由；其未敘述上訴理由者，應於上訴期間屆滿後二十
日內向本院補提理由書(均須按他造當事人之人數附繕本)「切勿
逕送上級法院」。
                            書記官  高雪琴
中    華    民    國   100    年    12    月    13    日
附錄本案論罪科刑法條：
中華民國刑法第339條第1項
意圖為自己或第三人不法之所有，以詐術使人將本人或第三人之
物交付者，處5年以下有期徒刑、拘役或科或併科1千元以下罰金
。